【裁判字號】    99,上易,48
【裁判日期】    990210
【裁判案由】    詐欺
【裁判全文】
臺灣高等法院臺中分院刑事判決          99年度上易字第48號
上  訴  人  臺灣臺中地方法院檢察署檢察官
被      告  丁○○
上列上訴人因被告詐欺案件，不服臺灣臺中地方法院98年度易字
第3169號中華民國98年11月10日第一審判決（起訴案號：臺灣臺
中地方法院檢察署98年度偵字第17892號，移送併辦案號：98年
度偵字第19499號），提起上訴，本院判決如下：
    主    文
原判決撤銷。
丁○○幫助犯詐欺取財罪，處有期徒刑月，如易科罰金，以新
臺幣壹仟元折算壹日。
    犯罪事實
一、丁○○可預見提供帳戶提款卡及密碼予他人，他人可能藉此
    帳戶提款卡遂行財產上犯罪目的而逃避檢警追緝，將可能幫
    助他人從事詐欺取財之犯行，竟仍以縱使如此亦不違背其本
    意之幫助詐欺取財故意，於民國98年4月29日14、15時許，
    在臺中市○○路與自治街口，將其申辦之三信商業銀行市前
    分行（下稱三信商銀）帳號0000000000號帳戶（合併前之原
    分行為三信分行，原帳號為0000000000號）及臺中大坑口郵
    局00000000000000號帳戶之提款卡及密碼等資料，交予某年
    籍姓名不詳之成年男子，再轉交予所屬詐欺集團使用。嗣該
    詐欺集團成員基於意圖為自己不法所有之犯意，(一)於同年月
    30日上午10時許，致電丙○○，佯稱係其公司之某位女客戶
    ，因有急用需先借款新台幣（下同）9萬3458元云云，致丙○○誤信確係其客戶向其借款而陷於錯誤，於同日匯款9萬
    3458元至丁○○之上開三信商銀帳戶內。(二)於同日（30日）
    中午12時許，致電甲○○○，佯稱係其外甥女陳德蓉，欲向
    其借款5萬元云云，致甲○○○誤信為真，於同日13時許，
    由其女王凱莉以網路轉帳方式，自王凱莉帳戶中分別匯款2
    萬元及3萬元，共計5萬元至丁○○之上開大坑口郵局帳戶中
    。(三)於同日（30日）13時許，致電戊○○，佯稱係其先生之
    好友張太太，欲先向其借款3萬元云云，致戊○○誤信為真
    ，於同日分別匯款3萬元及10萬1000元，共計13萬1000元至
    丁○○之上開大坑口郵局帳戶中。嗣上揭款項匯入後大多隨
    即遭提領近空，惟丙○○、戊○○匯款後察覺有異，旋於同
    日14時許及21時分別報警處理，經大坑口郵局於同日對尚未
    遭提領之餘款8萬1千元凍結列為警示帳戶，經警循線查悉上
    情。
二、案經臺中縣警察局豐原分局及臺中市警察局第五分局報告臺
    灣臺中地方法院檢察署檢察官偵查起訴及移送併案審理。
    理    由
一、按被告以外之人於審判外之陳述，雖不符刑事訴訟法第159
    條之1至第159條之4之規定，然經當事人於審判程序同意作
    為證據，法院審酌該言詞陳述作成時之情況，認為適當者，
    亦得為證據；當事人、代理人或辯護人於法院調查證據時，
    知有刑事訴訟法第159條第1項不得為證據之情形，而未於言
    詞辯論終結前聲明異議者，視為有前項之同意，刑事訴訟法
    第159條之5定有明文。經查本案檢察官及被告，於本院均未
    爭執本判決所引用之下列各項證據之證據能力，復未於言詞
    辯論終結前聲明異議，本院審酌各該陳述作成時之情況，並
    無違法取證之瑕疵，認以之作為證據為適當，揆諸上開規定
    ，應認下列各項證據均有證據能力，此先予敘明。
二、被告丁○○雖於原審審理中為認罪之陳述，惟其於偵查及本
    院審理中則矢口否認有何幫助詐欺取財犯行，辯稱：伊於98
    年4月29日從報紙所登徵求電子遊藝場司機之廣告，以伊之
    0000-000000號電話與廣告刊登之0000-000000號電話聯絡見
    面，該自稱「小陳」之男子告稱公司會先將款項匯至伊帳戶
    內，故需伊之2個帳戶由公司先行測試有無信用不良，伊即
    將本案之2個帳戶提款卡、密碼交付，該男子又稱於5月4日
    即可上班，伊至5月4日上午打電話找小陳未果後始發覺被騙
    ，當時警察尚未找伊問案，伊即向台中市第五分局報案，可
    見伊亦為被害人，並無幫助詐欺集團之故意云云。經查：
(一)被害人丙○○於98年4月30日上午10時許，接獲詐欺集團電
    話佯稱係其公司女客戶向其借款，致丙○○誤信而匯款9萬
    3458元至被告丁○○三信商銀帳戶內；被害人甲○○○於同
    日中午12時許，遭詐騙集團電話佯稱係其外甥女陳德蓉，欲
    向其借款，致甲○○○誤信而由其女王凱莉以網路轉帳分別
    匯款2萬元及3萬元，共計5萬元至被告丁○○之大坑口郵局
    帳戶中；被害人戊○○於同日13時許，接獲詐騙集團電話佯
    稱係其先生好友張太太，欲向其借款，致戊○○誤信而匯款
    3萬元及10萬1000元，共計13萬1000元至被告丁○○之大坑
    口郵局帳戶中，所匯款項旋遭提領近空等情，業據證人即被
    害人丙○○、甲○○○、戊○○於警訊時供證綦詳，並有被
    告三信商銀開戶申請書影本、三信商銀帳戶98年4月30日客
    戶帳卡明細單、大坑郵局開戶基本資料、歷史交易往來明細
    各1份，及丙○○高雄銀行匯款回條、戊○○郵政國內匯款
    執據、華南商業銀行匯款回條各1紙在卷可稽。
(二)被告丁○○雖辯稱係為應徵遊藝場司機而交付上開帳戶資料
    云云，惟其始終未能提供任何有關其所稱該遊藝場之資料以
    供查證，且應徵司機工作本即無須提供提款卡及密碼，此為
    眾所週知之事，況倘依被告所述情節，其既不知該遊藝場之
    所在位置及任何具體資料，則其貿然將提款卡及密碼交付不
    認識之人，一旦帳戶提款卡遭該「小陳」之不明男子使用，
    其又將如何索討或救濟？被告為成年人，且自承為高中畢業
    、前即曾擔任過司機工作（本院卷第37頁背面），自有相當
    之社會歷練，對此自難諉為不知，被告如此輕易相信真實姓
    名不詳自稱「小陳」之人，顯悖於常情。
(三)被告固又辯稱有以0000-000000號行動電話與該貸款業者所
    留之0000-000000號行動電話聯絡，而經警調閱該0000-0000
    00號電話之雙向通聯資料，查知於98年4月29日15:25起至16
    :36間，該門號確曾與被告所持用之0000-000000號行動電話
    有多次通聯之紀錄，雖有該通聯資料附卷可稽（中縣警局豐
    原分局警卷第14-16頁），然此僅能證明被告曾與該行動電
    話門號之持用人通話，未能就此認定其通話內容即如被告所
    辯，係為應徵司機而互為通話，自無法以此為有利被告之認
    定。
(四)被告又辯稱其係於警方未查覺前即向警報案請求追查云云，
    然查被告係於98年5月4日15時許始向台中市警察局第五分局
    報案，而被害人丙○○、戊○○均早於同年4月30日、甲○○○亦於同年5月3日即向警報案請求處理，有其等之警詢筆
    錄足憑，且被告之大坑口郵局帳戶亦於同年4月30日即遭列
    為警示帳戶凍結在案，有該帳戶交易明細表足參（中市警局
    第五分警卷第27頁），經核時間均在被告向警報案之前，是
    被告上開所辯情節，亦非事實。
(五)按刑法之故意，分為直接故意與不確定故意，不確定故意係
    指行為人對於構成犯罪事實，預見其發生而其發生並不違背
    其本意，刑法第13條第2項定有明文。邇來詐欺集團使用他
    人之帳戶，作為指示被害人匯款工具之犯罪類型層出不窮，
    並廣經媒體披載，且依一般社會生活經驗，如他人不以自己
    之名義申請帳戶，反向他人索取帳戶使用，衡情一般人對於
    該欲索取他人帳戶使用之人，是否作為合法使用，自應產生
    高度懷疑；本件被告為智識成熟之人，且具有工作經驗，對
    此社會現狀，自難諉為不知，故被告將其所有之三信商銀、
    大坑口郵局帳戶之提款卡（含密碼）交予完全陌生之成年男
    子時，當可預見取得其帳戶之人，可能作為實行詐欺取財犯
    罪使用，竟仍將上開帳戶提款卡（含密碼）交付上開自稱「
    小陳」之成年男子，足認被告主觀上確已容任詐欺集團將上
    開帳戶作為詐欺取財使用，則該帳戶事後果經詐欺集團作為
    實行詐欺取財犯罪使用，即未違背被告之本意，被告確有幫
    助詐欺取財之不確定故意，應堪認定。被告上開所辯，顯係
    畏罪卸責之詞，不足採信。本案事證明確，被告犯行洵堪認
    定。
三、核被告丁○○所為，係犯刑法第30條第1項、第339條第1項
    之幫助詐欺取財罪。被告以一交付行為，同時提供2份帳戶
    資料，致被害人3人受騙，係一行為觸犯數罪名，為想像競
    合犯，應依刑法第55條之規定從一重處斷。又被告以幫助之
    意思，從事構成要件以外之行為，為幫助犯，依幫助犯之規
    定減輕其刑。關於檢察官移送併案審理部分（即98年度偵字
    第194997號），與原起訴之丙○○受騙部分，有裁判上一罪
    之關係，本院自得併予審理。原審以被告犯行事證明確而予
    以論罪科刑，固非無見，惟被害人戊○○等人匯入被告所有
    之大坑口郵局帳戶之款項中尚有8萬1千元部分，詐騙集團未
    及提領即遭凍結，原審疏察誤認被害人匯入之所有款項全遭
    提領一空，此部分之事實認定尚有未洽。檢察官上訴意旨略
    以：被告未與被害人和解，原審仍予宣告緩刑尚有不當等語
    ，雖未指摘及此，然原判決既有上揭可議而無可維持，應由
    本院將原判決撤銷改判。爰審酌被告將帳戶交予他人使用，
    並未親自參與詐欺或分贓行為，惟被害人因詐欺集團之電話
    詐騙而造成財物損失，被告之幫助行為助長社會詐欺歪風，
    徒增對於詐欺集團追訴與處罰之困難，另本件被害人為3人
    、遭詐騙之金額合計27萬4458元（其中8萬1千元未及提領即
    遭凍結），及被告為高中學歷，於審理中坦承部分犯行，犯
    後態度尚屬良好及本案尚未與被害人達成民事賠償和解等一
    切情狀，量處如主文第2項所示之刑，並諭知易科罰金之折
    算標準。
據上論結，應依刑事訴訟法第369條第1項前段、第364條、第299
條第1項前段，刑法第30條第1項、第339條第1項、第55條、第41
條第1項前段，刑法施行法第1條之1第1項前段、第2項，判決如
主文。
本案經檢察官乙○○到庭執行職務。
中    華    民    國    99    年    2     月    10    日
            刑事第十庭    審判長法  官  林  照  明
                                法  官  郭  瑞  祥
                                法  官  林  欽  章
以上正本證明與原本無異。
不得上訴。
                                書記官  卓  佳  儀
中    華    民    國    99    年    2     月    10    日
附錄論罪科刑法條
中華民國刑法第339條
（普通詐欺罪）
意圖為自己或第三人不法之所有，以詐術使人將本人或第三人之
物交付者，處 5 年以下有期徒刑、拘役或科或併科 1 千元以下
罰金。
以前項方法得財產上不法之利益或使第三人得之者，亦同。
前二項之未遂犯罰之。

司法院資訊處製作；財團法人民間司法改革基金會備份。
